【裁判字號】    99,抗,579
【裁判日期】    990603
【裁判案由】    聲請撤銷緩刑
【裁判全文】
臺灣高等法院刑事裁定                   99年度抗字第579號
抗  告  人
即  被  告  甲○○
上列抗告人因違反藥事法案件，不服台灣板橋地方法院99年度撤
緩字第88號，中華民國99 年4月20日撤銷緩刑宣告之裁定，提起
抗告，本院裁定如下：
    主  文
原裁定撤銷。發回臺灣板橋地方法院。
    理  由
一、原裁定意旨略以：抗告人即受刑人甲○○因犯違反藥事法案
    件，經原審法院以97年度訴字第1483號判處應執行有期徒刑
    9月，緩刑3 年，並應向公庫支付5萬元確定，有該案判決書
    及本院被告前案紀錄表各1 紙在卷可稽。又受刑人經移送執
    行後，臺灣板橋地方法院檢察署於98年6月6日，分別以板檢
    慎癸98執緩112 字第59626、59627號函，通知受刑人應於98
    年6月24日上午10時前往該署報到，並於98年8月15日前向國
    庫支付5 萬元，然受刑人迄未履行等情，有法務部戶役政連
    結作業系統、臺灣板橋地方法院檢察署檢察官執行附條件緩
    刑案件通知書各1紙、上開通知函、送達證書各2紙附卷可稽
    ，是受刑人顯有違反刑法第74條第2項第4款所定負擔之情形
    。且原審認受刑人嗣後無故不履行該判決依刑法第74條第 2
    項第4款規定所宣告應向公庫支付5萬元之負擔，其違反情節
    重大，難期受刑人將恪遵相關法令規定，足認原宣告之緩刑
    難收其預期效果，而有執行刑罰之必要。從而，原審認本件
    聲請人之聲請與刑法第75條之1 第1項第4款之規定相符，應
    予准許撤銷其緩刑之宣告等語。
二、抗告意旨略以：抗告人於98年6月至98年9月間，並未收到板
    檢慎癸98執緩112 字第59626、59627號函，所以不知道應於
    98年6 月24日上午10時前往臺灣板橋地方法院檢察署報到，
    也不知道應於98年8月15日向國庫支付5萬元罰金，期間僅收
    到一份發還扣押物品的通知書，所以並不是故意違反刑法第
    75條之1第1項第4款之規定等語。
三、按緩刑制度設計之本旨，除可避免執行短期自由刑之流弊外
    ，主要目的係在獎勵惡性較輕者使其遷善，而經宣告緩刑後
    ，若有具體事證足認受宣告者並不因此有改過遷善之意，即
    不宜給予緩刑之寬典，乃另有撤銷緩刑宣告制度。又受緩刑
    之宣告而違反刑法第74條第2 項第1款至第8款所定負擔情節
    重大者，足認原宣告之緩刑難收其預期效果，而有執行刑罰
    之必要者，得撤銷其宣告，刑法第75條之1 第1項第4款固有
    明文規定。惟考其立法意旨略以：修正條文第74條第2 項增
    列法院於緩刑期間內，得命犯罪行為人於緩刑期內應遵守之
    事項（例如向被害人支付相當數額、向公庫支付一定之金額
    、接受精神、心理輔導、提供義務勞務或其他為預防再犯之
    事項），明定違反該條所定事項情節重大者，得撤銷其緩刑
    宣告，以期週延，且本條採用裁量撤銷主義，賦與法院撤銷
    與否之權限，實質要件即以「足認原宣告之緩刑難收其預期
    效果，而有執行刑罰之必要」，供作審認之標準。至於所謂
    「情節重大」，係指：受判決人顯有履行負擔之可能，而隱
    匿或處分其財產、故意不履行、無正當事由拒絕履行或顯有
    逃匿之虞等情事而言。準此，上揭「得」撤銷緩刑之情形，
    法官應依職權本於合目的性之裁量，妥適審酌被告於緩刑期
    間內違反應遵守事項之情節是否重大，是否已難收其預期之
    效果，而確有執行刑罰之必要，此與刑法第75條第1項所定2
    款要件，有一具備，即毋庸再行審酌其他情狀，應逕予撤銷
    緩刑之情形不同。
四、次按刑事訴訟法第62條規定：送達文書，除本章有特別規定
    外，準用民事訴訟法之規定。依民事訴訟法第138 條寄存送
    達之規定：送達不能依前二條規定為之者，得將文書寄存送
    達地之自治或警察機關，並作送達通知書兩份，一份黏貼於
    應受送達人住居所、事務所、營業所或其就業處所門首，另
    一份置於該送達處所信箱或其他適當位置，以為送達。寄存
    送達，自寄存之日起，經10日發生效力。寄存之文書自寄存
    之日起，寄存機關應保存2 個月。可知，寄存送達係一種擬
    制之送達，受送達人實際上是否收到傳票，有待進一步認定
    。最高法院90年度台抗字第33號裁定要旨亦謂：民事訴訟法
    第138條所規定之寄存送達，限於不能依同法第136條及第13
    7 條規定為送達者，始得為之。倘其送達之處所並非應受送
    達人之住居所、事務所或營業所，即不得於該處所為寄存送
    達。如於該處所為寄存送達，應於應受送達人實際領取該訴
    訟文書時，始生送達之效力。
五、經查：抗告人因違反藥事法案件，經臺灣板橋地方法院判處
    有期徒刑9月，緩刑3 年，並向國庫支付新臺幣5萬元確定在
    案有本院被告前案紀錄表在卷可稽。嗣臺灣板橋地方法院檢
    察署檢察官核發板檢慎癸98執緩112字第59626、5962 7號函
    ，通知抗告人應於98年6 月24日上午10時前往該署報到及向
    國庫支付新臺幣5萬元，前揭2份通知函係於99年6月6日寄往
    抗告人戶籍地即臺北縣中和市○○街22號4樓，該2函係於98
    年6月12日寄存送達上開地址，有送達證書1紙附卷可參。可
    知，上開通知單係寄存送達。然上開傳票寄存送達抗告人時
    ，抗告人是否居住上開住址，抗告人嗣後究有無或於何時前
    往領取通知單，均有待進一步查明，始能認定抗告人是否故
    意不支付國庫新臺幣5萬元，而違反刑法第74 條第2項第4款
    所定負擔，且情節重大，應撤銷緩刑之情事。另揆諸前揭說
    明，撤銷緩刑之宣告，攸關抗告人是否應受執行刑罰，涉及
    人身自由之程序保障，似應給予抗告人陳述意見之適當機會
    為妥，原審僅於形式上審查，未見載明妥適審酌之具體理由
    ，是以受刑人是否確無悔悟之心？是否確有其所宣告之緩刑
    難收其預期效果之情？尚非全無研求之餘地。原裁定漏未審
    酌及此，遽予准許檢察官聲請撤銷緩刑，尚有未洽。抗告意
    旨據以指摘原裁定不當，為有理由，應由本院撤銷原裁定，
    並發回原審另為妥適之裁定。
據上論斷，應依刑事訴訟法第413條前段，裁定如主文。
中    華    民    國    99    年    6     月    3     日
                  刑事第五庭  審判長 法  官  高明哲
                                     法  官  高玉舜
                                     法  官  劉秉鑫
以上正本證明與原本無異。
不得再抗告。
                                     書記官  蔡宜蓁
中    華    民    國    99    年    6     月    4     日

司法院資訊處製作；財團法人民間司法改革基金會備份。
